【裁判字號】    95,訴,1970
【裁判日期】    951226
【裁判案由】    毒品危害防制條例
【裁判全文】
臺灣彰化地方法院刑事判決              95年度訴字第1970號
公  訴  人  臺灣彰化地方法院檢察署檢察官
被      告  甲○○
上列被告因違反毒品危害防制條例案件，經檢察官提起公訴（95
年度毒偵字第4127號），被告於準備程序為有罪之陳述，經本院
合議庭裁定本件由受命法官獨任進行簡式審判程序，判決如下：
    主  文
甲○○施用第一級毒品，累犯，處有期徒刑玖月。扣案之第一級
毒品海洛因壹包（淨重零點貳公克），沒收銷燬之，注射針筒壹
支，沒收之。
    事  實
一、甲○○前因違反肅清煙毒條例、麻醉藥品管理條例案件，經
    本院分別判處有期徒刑3年5月、6月，兩罪定應執行刑3年8
    月確定；又因施用毒品案件，判處有期徒刑3年8月，及違反
    麻醉藥品管理條例案件，判處有期徒刑7月，兩罪定應執行
    有期徒刑4年1月，上開二案嗣經送監執行，於民國87年9月4
    日縮短刑期假釋出監付保護管束；嗣遭撤銷假釋，並入監執
    行所餘殘刑有期徒刑4年3月5日，甫於94年1月25日縮短刑期
    執行完畢。旋因施用毒品案件分別經臺灣高等法院臺中分院
    於95年10月12日以95訴字第410號判處有期徒刑1年確定，經
    本院於95年9月29日以95年簡上字第161號判處有期徒刑6月
    確定，均尚未執行。又其於88年間，因施用毒品案件，經裁
    定送觀察、勒戒後，認有繼續施用毒品之傾向，送強制戒治
    ，嗣經裁定停止戒治，於89年4月26日停止戒治，所餘戒治
    期間付保護管束，惟其於保護管束期間因違反保護管束應遵
    守事項情節重大，撤銷停止戒治，令入戒治處所施以殘餘期
    間之強制戒治，迄90年5月1日戒治期滿釋放，並經臺灣彰化
    地方法院檢察署檢察官以90年度戒毒偵字第717號、718號為
    不起訴處分確定。詎其仍不知悔改，復基於施用第一級毒品
    海洛因之犯意，於95年7月25日20時許，在其位於彰化縣員
    林鎮○○里○○路○段31號之住所，施用第一級毒品海洛因1
    次。嗣於95年7月26日18時30分許，為警在彰化縣永靖鄉○
    ○村○○路219號查獲，當場扣得注射針筒1支及與友人張志
    榮共有之第一級毒品海洛因1包（淨重0.2公克），經警對其
    採尿送驗後，呈嗎啡陽性反應。
二、案經彰化縣警察局員林分局報請臺灣彰化地方法院檢察署檢
    察官偵查起訴。
    理  由
一、查本件被告甲○○所犯係刑事訴訟法第273條之1規定得行簡
    式審判程序之罪，其於準備程序就前揭被訴事實為有罪之陳
    述，本院合議庭裁定由受命法官獨任進行簡式審判程序，合
    先敘明。
二、上揭事實，業據被告甲○○於警、偵訊中及本院審理時均坦
    承不諱，其為警查獲時所採取之尿液，經送鑑驗結果，確呈
    第一級毒品海洛因於人體代謝後之嗎啡、可待因陽性反應，
    此有彰化縣警察局查獲毒品案件尿液委外送驗清單及詮昕科
    技股份有限公司於95年8月4日所出具之濫用藥物尿液檢驗報
    告各1紙附卷可稽，被告之自白確與事實相符，洵堪採信。
三、按觀察、勒戒或強制戒治執行完畢釋放後，5年內再犯毒品
    危害防制條例第10條之罪，即應直接依法追訴判決，固毋庸
    再行該條例針對「初犯」所規定之觀察、勒戒或強制戒治等
    治療程序，然若係於觀察、勒戒或強制戒治執行完畢釋放後
    ，5年後再犯第10條之罪者，則應重新依該條例第20條第1項
    、第2項關於「初犯」之規定，先行送觀察、勒戒，並依其
    觀察、勒戒結果有無繼續施用毒品傾向，以定其是否施以強
    制戒治之治療程序，再於上開治療程序執行完畢後始由檢察
    官為不起訴處分，而非直接加以追訴處罰，此觀諸現行生效
    施行之毒品危害防制條例第20條、第23條之規定甚明。而前
    開毒品危害防制條例之修正理由主要係認觀察、勒戒或強制
    戒治後5年後再犯者，顯見前所實施之觀察、勒戒或強制戒
    治已足以遮斷其施用毒品之癮，為期自新及協助其斷除毒癮
    ，依該條例第20條第3項對此5年後再犯者仍適用初犯之規定
    ，即先經觀察、勒戒、強制戒治之程序，且為配合簡化施用
    毒品犯之刑事處遇程序，並鑑於經觀察、勒戒或強制戒治執
    行完畢釋放後5年內再犯者，其再犯率甚高，原據以實施之
    觀察勒戒及強制戒治既已無法收其實效，自應施以刑事處遇
    。是對於現行毒品危害防制條例第20條第3項規定「觀察、
    勒戒或強制戒治執行完畢後，5年後再犯」之解釋，自應限
    於該施用毒品之行為人於觀察、勒戒或強制戒治執行完畢後
    5年內均未再有任何施用毒品之犯行，始足當之。
四、經查，本件被告前因施用毒品案件，迄90年5月1日戒治期滿
    釋放。惟其於釋放後5年內，自94年1月26日起，至95年5月8
    日止，違反毒品防制條例案件，分別經本院以95年度簡上字
    第161號判處有期徒刑6月確定，及臺灣高等法院臺中分院以
    95年度上訴字第1092號判處有期徒刑1年，此有臺灣高等法
    院被告前案紀錄表及上開判決在卷可參，揆諸前開法條及說
    明，被告所為本件施用第一級毒品海洛因之犯行，並無「初
    犯」規定之適用，而應直接訴追處罰。
五、核被告所為，係犯毒品危害防制條例第10條第1項之施用第
    一級毒品罪。被告為施用毒品而持有第一級毒品，其持有之
    低度行為應為施用之高度行為所吸收，不另論罪。被告有事
    實欄所載之前科，於94年1月25日縮短刑期執行完畢之事實
    ，有臺灣高等法院被告前案紀錄表附卷可稽，被告於受有期
    徒刑之執行完畢後，5年內故意再犯有期徒刑以上之罪，為
    累犯，應依刑法第47條第1項之規定，加重其刑。爰審酌被
    告前曾多次施用毒品，經送觀察勒戒、送監執行，猶不知悔
    改，再施用毒品，戕害自身健康，惟坦承犯行等一切情狀，
    量處如主文所示之刑，以示懲儆。扣案之第一級毒品海洛因
    1包（淨重0.2公克），應依毒品危害防制條例第18條第1項
    前段沒收銷燬之；另扣案之注射針筒1支，則屬被告所有並
    供其施用海洛因之物，業據被告供明在卷，併依刑法第38
    條第1項第2款宣告沒收。
六、公訴意旨另以95年度毒偵字第4753號併辦意旨書，就被告自
    95年7月中旬某日起，至同年11月18日18時許止，在其位於
    彰化縣員林鎮○○里○○路○段31號之住所，接連施用第一
    級毒品海洛因多次，認被告此部分與前開起訴部分具有集合
    犯之實質上一罪關係，請求併予審理等語。惟查，集合犯之
    態樣，係依一般社會通念，特定犯罪行為具有反覆實施之特
    性，而立法者於制定刑罰法律之初，亦已認知該種行為類型
    之反覆性，有意藉由法條中客觀構成要件之行為要素，涵括
    上開具有反覆實施特性之數個犯罪行為，僅受一次刑法之評
    價；然施用毒品犯罪，或為零星偶一之施用，或尚未成癮，
    自難認立法者於制定刑罰法律之初，已認知該種行為類型之
    反覆性，且有意藉由法條中客觀構成要件之行為要素，涵括
    上開具有反覆實施特性之數個犯罪行為。基此，多次施用毒
    品犯罪之行為，尚無論以集合犯之餘地。從而，本院無從併
    辦，應退回檢察官為妥適處理，附予敘明。
應依刑事訴訟法第273條之1第1項、第299條第1項前段，毒品危
害防制條例第10條第1項、第18條第1項前段，刑法第11條前段、
第47條第1項、第38條第1項第2款，判決如主文。
本案經檢察官洪英丰到庭執行職務
中    華    民    國    95    年    12    月    26    日
                  刑事第一庭    法      官  林欣苑
以上正本證明與原本無異。
如不服本判決，應於判決送達後十日內向本院提出上訴狀 (須附
繕本 )。
中    華    民    國    95    年    12    月    26    日
                                書  記  官  詹國立
毒品危害防制條例第10條
施用第一級毒品者，處 6 月以上 5 年以下有期徒刑。
施用第二級毒品者，處 3 年以下有期徒刑。


司法院資訊處製作；財團法人民間司法改革基金會備份。
